【裁判字號】    92,訴,31
【裁判日期】    920603
【裁判案由】    營利事業所得稅
【裁判全文】
臺中高等行政法院判決                                九十二年度訴字第三一號
                              .
  原      告  甲○○○○○○○.
  訴訟代理人  丁○○會計師
  被      告  財政部台灣省中區國稅局
  代  表  人  乙○○
  訴訟代理人  丙○○
右當事人間因營利事業所得稅事件，原告不服財政部中華民國九十一年十一月十二日
台財訴字第○九一○○一五一四六號訴願決定，提起行政訴訟，本院判決如左︰
    主  文
原告之訴駁回。
訴訟費用由原告負擔。
    事  實
一、事實概要：
    原告民國（下同）八十三年度營利事業所稅結算申報，列報營業收入計新台幣（
    下同）五九、八一八、九七四元，營業成本計七、五三四、九二一元、薪資計一
    六、二一四、四六九元、廣告費計二七、三九五、七八四元、伙食費計四九一、
    五二○元、其他費用計一、○一七、七七四元、所得額計二、四七二、六四七元
    。經被告初查以原告所屬員工中美容師及營養師應屬直接人工，其薪資計七、六
    二二、三○二元、伙食費計三五八、三二○元、其他費用之加班費計二、三一一
    元等三項轉正至營業成本項下，因營業成本無法勾稽，原告同意依同業利潤標準
    毛利率百分之八十二（行業代號八九一一｜一一）核定營業成本為一○、七六七
    、四一五元、薪資計八、五九二、一六七元、伙食費計一三三、二○○元及其他
    費用計一、○一五、四六三元，及廣告費依其合約書記載按營業額分攤並扣除原
    告自行刊載廣告之支出，核定廣告費為二四、六○○、○○○元、決算所得額為
    一○、○一八、八六九元。原告不服，申請復查，未獲變更，提起訴願，經訴願
    決定將營業成本部分撤銷，囑由被告另為處分，其餘訴願駁回。嗣經被告就營業
    成本項目，重行復查結果，除准予追認營業成本計三、○六四、九一九元外，餘
    未獲變更。原告仍不服，再次提起訴願，惟遭決定駁回，遂提起行政訴訟。
二、兩造聲明：
    (一)原告聲明求為判決：訴願決定及原處分不利原告之部分均撤銷。
    (二)被告聲明求為判決：駁回原告之訴。
三、兩造陳述：
    (一)原告主張：
      1.按稅捐稽徵機關管理營利事業會計帳簿憑證辦法第二條規定：「凡實施商業
        會計法之營利事業，應依下列規定設置帳簿：一買賣業：：：二製造業：(一)
        日記簿(二)總分類帳(三)原物料明細帳(四)在製品明細帳(五)製成品明細帳(六)生產日
        報表(七)其他必要之補助帳簿：：：四勞務業及其他各業：(一)日記簿(二)總分類
        帳(三)營運量記錄簿(四)其他必要之補助帳簿」，原告係屬美容服務業非屬製造
        業，依前揭稅捐稽徵機關管理營利事業會計帳簿憑證辦法，勞務收入部分並
        無設置成本分析帳之規定，原告並已依法提供帳簿供核，亦無成本無法分析
        之情事，而原告已依法提供帳簿，被告即不應依所得稅法第八十三條按同業
        利潤標準核定。另依他案財政部八十四年八月二十二日台財訴第00000
        0000號訴願決定之意旨，即認定勞務業無設置成本分析帳之必要，其訴
        願人乃原告之關係企業，情況與原告完全相同，請援引比照適用。
      2.又按商業會計處理準則第三十三條之規定，企業「營業費用」是指本期銷售
        商品或提供勞務所應負擔的費用。而企業的「成本」應指企業在一定期間銷
        售的貨品，由生產到可銷售狀態為止發生的成本總和。至於企業為銷售或管
        理而發生的支出，則屬銷售費用或行銷費用，而員工的薪資獎金則屬銷售費
        用。原告係屬提供美容勞務業，產品即為提供美容營養諮詢的技藝勞務，這
        項勞務的薪資，無論營業收入有無盈虧，均須支付，且隨時間經過耗用，無
        法儲存而轉列存貨，因此原告申報美容師、營養師之薪資計七、六二二、三
        ○二元，伙食費計三五八、三二○元及加班費計二、三一一元，應列為「營
        業費用」而非「成本」。此觀台北高等行政法院八十九年訴字第一一九號判
        決意旨，可知美髮業髮型設計師薪資應列為「營業費用」，其情況與本案相
        同，請援引比照適用。
      3.另財政部頒訂營利事業各業利潤標準，化妝品買賣業毛利率為百分之二十七
        ，化妝品製造業毛利率百分之四十七，而美容業代號（八九九一｜一一）其
        歸類為「個人服務業」，毛利率竟高達百分之八十二，美容服務業之美容師
        薪資占支出最大比例，若美容師薪資歸類為成本，則財政部頒訂美容業「成
        本」為百分之十八（一○○減八十二），而費用率訂為百分之五十八顯不合
        理，由此可知，美容服務業薪資應歸屬於「營業費用」項下而非「成本」。
    (二)被告答辯：
      1.原告係從事女子健身瘦身美容業務，於八十三年十一月三十日辦理歇業，本
        期申報決算營業收入計五九、八一八、九七四元，營業成本為七、五三四、
        九二一元，經被告初查以原告所聘用之美容師、營養師等員工，其業務性質
        核屬直接人工，乃將該等員工之薪資計七、六二二、三○二元、伙食費計三
        五八、三二○元、加班費計二、三一一元，予以轉正為營業成本，轉正後營
        業成本計一五、五一七、八五四元，嗣因其營業成本無法查核勾稽，被告初
        查乃依原告出據同意書按美容同業利潤標準毛利率百分之八十二（行業代號
        八九九一｜一一），核定營業成本為一○、七六七、四一五元。
      2.原告不服，主張其聘用之美容師、營養師並非直接人工，該等員工之薪資、
        伙食費、加班費，均屬營業費用性質，應准予核實認定云云，申經被告復查
        決定以，原告所經營女子健身瘦身美容業務，該行業主要營業成本為直接人
        工、直接材料，及相關美容瘦身之儀器設備器材，經核其材料進耗存明細表
        ，其進料耗料無法查核勾稽，次核原告並無相關直接人工及製造費用，投入
        耗用分析文件可稽，此外依其提示之產品收費單、療程收費單，亦無法查核
        其美容健身瘦身業務，所需投入耗用之直接人工與製造費用，遂駁回其復查
        申請。原告猶未甘服，訴經財政部訴願決定略以：查原告經營瘦身美容業務
        ，其成本主要為直接人工、直接材料、設備材料等，美容師之薪資、伙食費
        、加班費仍應屬直接人工性質，被告依營利事業所得稅查核準則第六十條規
        定予以轉正為營業成本，並無不當，次查原告營業成本因帳證不完備，且無
        法補正以供查核，而於八十六年六月十四日出具按同業利潤標準毛利率核定
        其營業成本之同意書，被告按同業利潤核定原告之營業成本，固非無見。惟
        查依據原告訴稱其開立之銷貨發票，其中五、五七二、五七九元，純係銷售
        美容材料產品之收入，並提示此部分發票影本供核，是否屬實？未據被告詳
        予論明，核有查明之必要，爰將本部分原處分撤銷，由被告另為處分。
      3.經被告就撤銷部分重行復查決定以，原告為其客戶提供健身瘦身美容業務時
        ，除需投入美容師、營養師等直接人工，及減肥瘦身相關器材設備外，並需
        耗用「塑身美體減肥霜、緊實霜、潔膚霜、面膜、爽膚水、防曬隔離霜、青
        春除皺精華液」等材料，該部分原告係開立療程收費單及統一發票，列報為
        營業收入，次查其部分客戶亦有另行購買上述產品材料，及「抗敏清潔乳、
        保濕凝膠、抑毛露、滾輪抑毛精、保濕膠囊、腿部八效膠」等材料情事，該
        部分原告係開立產品收費單及銷貨發票，列報為其營業收入，原告所提示產
        品收費單及銷貨發票，其主張銷售該等美容材料產品計五、五七二、五七九
        元，經核尚無不合，該等美容材料產品應係化妝品性質，是其主張應按化妝
        品業核定該部分營業成本乙節，核屬可採，綜上本件營業收入計五九、八一
        八、九七四元，其中銷售美容材料化妝品收入五、五七二、五七九元，重核
        後准按化妝品零售業（行業代號五三七二｜一一）毛利率百分之二十七，核
        定該部分營業成本為四、○六七、九八三元，其餘之收入五四、二四六、三
        九五元，重核後仍按美容同業（行業代號八九九一｜一一）利潤標準毛利率
        百分之八十二，核定營業成本為九、七六四、三五一元，合計核定營業成本
        為一三、八三二、三三四元，較原核定營業成本計一○、七六七、四一五元
        ，准予增列三、○六四、九一九元。
      4.本件原告係經營美容健身瘦身業務，其收費因提供之美容種類及療程不同而
        異，是各種美容之療程成本與取得該美容勞務收入之間具因果關係，為取得
        該美容收入之之必要成本，其完成該美容療程相關支出均應列為成本項目，
        包括各項療程所需之直接材料、直接人工及相關美容瘦身之儀器設備，至於
        該項支出是否隨時間經過而耗用或年底是否有存貨均非判斷成本之因素。原
        告所列報之美容師、營養師既為提供各項美容療程所需之直接人工，被告就
        其薪資及其相關之伙食費、加班費轉正至營業成本項下即無不妥。又其療程
        收費單材料之進耗存明細表無法勾稽查核，且無耗用之直接人工及製造費用
        紀錄可查，亦無成本分析紀錄供參已如前述，是被告按美容同業利潤標準毛
        利率百分之八十二核定營業成本並無不當。況原告所舉台北高等行政法院八
        十九年度訴字第一一九號判決關於「凱沙髮型有限公司」案例，經核該案並
        非指出美容師、營養師等薪資、伙食費、加班費等支出屬營業費用性質，亦
        與本件案情不同，自不得援引比附。
      5.原告經營女子健身、瘦身、美容業務，除出售女子美容用品外，主要從事藉
        手藝、機器、用材、化妝品及食品等方式，為保持及改善身體、感觀之健美
        ，所實施之綜合指導及措施之非醫療行為，其美容師、營養師之薪資、加班
        費、伙食費及美容耗材等費用，均為取得該勞務收入之直接必要支出，自屬
        直接人工及直接材料等營業成本，被告乃依營利事業所得稅查核準則第六十
        條規定予以轉正，應無不合。
      6.再者，原告因提供不同種類之健身、瘦身、美容服務，而施以不同內容之療
        程，其收費及耗用之直接材料、直接人工亦隨之不同，即各項服務之營業毛
        利因提供療程所耗用之材料、人工而異，是分析各項療程收入其營業成本發
        生來源，不僅符合會計目的，其認列營業成本是否合理性及是否足以與療程
        收入勾稽，亦為證明所得額所必需。至成本分析之必要性與期末存貨之有無
        並無關聯，原告執詞主張勞務業無需成本分析容屬誤解。又原告所述勞務收
        入並無設置成本分析帳之規定乙節，經核所得稅法第八十三條規定，納稅義
        務人應提示有關證明所得額之帳簿，依稅捐稽徵機關管理營利事業會計帳簿
        憑證辦法第二條第四款規定，勞務業應設立日記簿、總分類帳、營運紀錄簿
        及其他必要之輔助帳簿，其目的在足資證明所得額，美容業以成本分析證明
        所得額之必要性已如前述，本件原告之材料進耗存明細表，其進料、耗料無
        法查核勾稽，且直接人工及製造費用亦無投入耗用文件可稽，為原告所不爭
        之事實，被告依所得稅法規定，按該業同業利潤標準核定即無不合。
    理  由
一、按「營利事業所得之計算，以其本年度收入總額減除各項成本費用、損失及稅捐
    後之純益額為所得額」、「稽徵機關進行調查或復查時，納稅義務人應提示有關
    各種證明所得額之帳簿、文據；其未提示者，稽徵機關得依查得之資料或同業利
    潤標準核定其所得額」、「本法第八十三條所稱帳簿文據，其關係所得額之一部
    或關係課稅年度中某一期間之所得額，而納稅義務人未能提示者，稽徵機關得就
    該部分依查得之資料或同業利潤標準核定其所得額」，分別為所得稅法第二十四
    條第一項、第八十三條第一項及同法施行細則第八十一條所明定。次按「營利事
    業之費用與損失，應視其性質分為營業費用（如銷售、管理費用）與營業成本（
    如製造費用）分別審定並轉正。」為營利事業所得稅查核準則（下稱查核準則）
    第六十條所規定。
二、本件原告係從事女子健身瘦身美容業務，於八十三年十一月三十日辦理歇業，本
    期申報決算營業收入五九、八一八、九七四元，營業成本為七、五三四、九二一
    元。經被告初查以原告所聘用之美容師、營養師等員工，其業務性質核屬直接人
    工，乃將該等員工之薪資七、六二二、三○二元、伙食費三五八、三二○元、加
    班費二、三一一元，予以轉正為營業成本，轉正後營業成本計一五、五一七、八
    五四元，嗣因其營業成本無法查核勾稽，被告乃依原告出具之同意書按美容同業
    利潤標準毛利率百分之八十二，核定營業成本為一○、七六七、四一五元。原告
    不服，主張其聘用美容師、營養師並非直接人工，該等員工之薪資、伙食費、加
    班費，均屬營業費用性質，應准予核實認定云云，申經被告復查決定以，原告所
    經營女子健身瘦身美容業務，該行業主要營業成本為直接人工、直接材料，乃相
    關美容瘦身之儀器設備器材，經核其材料進耗存明細表，其進料耗料無法查核勾
    稽，次核原告並無相關直接人工及製造費用，投入耗用分析文件可稽，此外依其
    提示之產品收費單、療程收費單，亦無法查核其美容健身瘦身業務，所需投入耗
    用之直接人工與製造費用為由，遂駁回其復查申請。原告猶表不服，訴經財政部
    八十九年五月二十六日台財訴第0000000000號訴願決定略以，原告經
    營瘦身美容業務，其成本主要為直接人工、直接材料、設備材料等，美容師之薪
    資、伙食費、加班費仍應屬直接人工性質，被告依首揭查核準則第六十條規定予
    以轉正為營業成本，並無不當。次查原告營業成本因帳證不完備，且無法補正以
    供查核，而於八十六年六月十四日出具按同業利潤標準毛利率核定其營業成本之
    同意書，被告按同業利潤核定原告之營業成本，固非無見。惟查依據原告訴稱其
    開立之銷貨發票，其中五、五七二、五七九元，純係銷售美容材料產品之收入，
    並提示此部分發票影本供核；是否屬實？未據被告詳予論明，核有查明之必要，
    將原處分撤銷，囑由被告另為處分。案經被告就撤銷部分重行復查決定略以，經
    查原告為其客戶提供健身瘦身美容業務時，除需投入美容師、營養師等直接人工
    ，及減肥瘦身相關器材設備外，並需耗用「塑身美體減肥霜、緊實霜、潔膚霜、
    面膜、爽膚水、防曬隔離霜、青春除皺精華液」等材料，該部分原告係開立療程
    收費單及統一發票，列報為營業收入。次查其部分客戶亦有另行購買上述產品材
    料，及「抗敏清潔乳、保濕凝膠、抑毛露、滾輪抑毛精、保濕膠囊、腿部八效膠
    」等材料情事，該部分原告係開立產品收費單及銷貨發票，列報為其營業收入。
    第查原告所提示產品收費單及銷貨發票，其主張銷售該等美容材料產品計五、五
    七二、五七九元，經核尚無不合。末查該等美容材料產品應係化妝品性質，是其
    主張應按化妝品業核定該部分營業成本乙節，核屬可採。綜上，本件營業收入計
    五九、八一八、九七四元，其中銷售美容材料化妝品收入五、五七二、五七九元
    ，重核後准按化妝品零售業（行業代號五三七二｜一一）毛利率百分之二十七，
    核定該部分營業成本為四、○六七、九八三元，其餘之收入五四、二四六、三九
    五元，重核後仍按美容同業（行業代號八九九一｜一一）利潤標準毛利率百分之
    八十二，核定營業成本為九、七六四、三五一元，合計核定營業成本為一三、八
    三二、三三四元，較原核定營業成本一○、七六七、四一五元，准予增列三、○
    六四、九一九元、訴願決定亦予維持。原告仍不服，循序提起本件訴訟，為如事
    實欄所載之主張。經查：
    (一)原告自承係經營瘦身美容業務，其美容師主要係做美容瘦身工作，營養師主要
      係推銷美容服務或化粧品，包括指導使用，也會追蹤美容效果及接受諮詢，顯
      見其主要係從事藉手藝、機器、用材、化粧品及食品等方式，為保持及改善身
      體、感官之健美，所實施之綜合指導及措施之非醫療行為，則美容師及營養師
      所提供之勞務，已直接達可銷售該瘦身美容產品之狀態，其薪資、加班費、伙
      食費及美容耗材等，自屬直接人工及直接材料等營業成本，原告主張美容師、
      營養師之薪資、加班費、伙食費應列為營業費用尚無足採。至所舉台北高等行
      政法院八十九年訴字第一一九號凱莎髮型有限公司八十五年度營利事業所得稅
      事件，其係從事美髮服務業，與本件原告係從事瘦身美容業務不同，自難比附
      援引。況經營本件相同業務之鍾安蒂露國際股份有限公司及安麒創造美容中心
      股份有限公司，其美容師及營養師之薪資、加班費、伙食費支出，亦經改制前
      行政法院及台北高等法院分別以八十七年度判字第一一三號及九十年度訴字第
      六九九七號判決，認應歸屬營業成本。
    (二)原告係經營女子健身瘦身美容業務，該行業主要營業成本為直接人工、直接材
      料，及相關美容瘦身之儀器設備器材，惟經核原告所提材料進耗存明細表，其
      進料耗料無法查核勾稽，次核原告並無相關直接人工及製造費用，投入耗用分
      析文件可稽，此為原告所不爭執。此外依其提示之療程收費單亦僅載明產品名
      稱，實無法查核其美容健身瘦身業務，所需投入耗用之直接人工與製造費用，
      是其營業成本確無法查核勾稽。況原告亦因證明營業成本部分之帳簿、文據不
      完整且無法補正以供查核，乃於八十六年六月十四日出具願按同業利潤標準毛
      利率核定其營業成本之同意書，此有原告出具之同意書附原處分卷可稽，被告
      乃依前揭所得稅去第八十三條第一項依美容業及化粧品業之同業利潤標準而核
      定原告之營業成本，亦無不合。原告所舉財政部八十四年八月二十二日台財訴
      第000000000號訴願決定意旨，認定勞務業無設置成本分析帳之必要
      ，與本件原告未區分直接人工、直接原料，及進料耗料無法勾稽不同，自亦不
      得比附援引。
三、綜上所述，原處分（復查決定）核無違誤。訴願決定予以維持，亦無不合。原告
    聲明求為撤銷，為無理由，應予駁回。
據上論結，本件原告之訴為無理由，爰依行政訴訟法第一百九十五條第一項後段、第
九十八條第三項前段，判決如主文。
中    華    民    國    九十二      年      六        月      三        日
                 臺 中 高 等 行 政 法 院   第 二 庭
                                審 判 長 法      官  胡  國  棟
                                         法      官  林  秋  華
                                         法      官  王  德  麟
右正本證明與原本無異。
如不服本判決，應於判決送達後二十日內向本院提出上訴書狀，其未表明上訴理由者
，應於提起上訴後二十日內向本院提出上訴理由書（須依對造人數附具繕本）；如於
本判決宣示或公告後送達前提起上訴者，應於判決送達後二十日內補提上訴理由書（
須附繕本）。未表明上訴理由者，逕以裁定駁回。
提起上訴應預繳送達用雙掛號郵票拾份（每份三十四元）。
中    華    民    國    九十二      年      六        月      三        日
                                         法院書記官  邱  吉  雄


司法院資訊處製作；財團法人民間司法改革基金會備份。
